臺灣板橋地方法院交通事件裁定　　 94年度交聲字第341號
原處分機關　交通部公路局臺北區監理所蘆洲監理站
異　議　人
即受處分人　甲○○
上列異議人因違反道路交通管理處罰條例案件，對於原處分機關
於民國94年2 月16日所為蘆監二字第裁46-A00000000號處分，聲
明異議，本院裁定如下：
    主  文
原處分撤銷。
    理  由
一、按汽車駕駛人，爭道行駛，有不依規定駛入來車道者，處新
    臺幣600 元以上1800元以下罰鍰，道路交通管理處罰條例第
    45條第1 項第3 款定有明文。次按逕行舉發者，應按已查明
    之資料填註車牌號碼、車輛種類、車主姓名或地址，並於通
    知單上方空白處加註逕行舉發之文字後，由舉發機關送達被
    通知人。又逕行舉發違反道路交通管理事件，經汽車所有人
    依通知單之應到案日期前到案，並告知違規駕駛人姓名、身
    分證統一編號及住址者，處罰機關應即另行通知違規駕駛人
    到案依法處理；逾應到案日期，處罰機關應依本條例第85條
    第3 項規定處罰該汽車所有人。又違反道路交通管理事件，
    行為人認為舉發之事實與違規情形相符者，得於接獲通知單
    後，親自或委託他人持該通知單，不經裁決向指定之處所，
    逕依裁罰基準執行並繳納罰鍰結案。違反道路交通管理事件
    統一裁罰基準及處理細則（下稱處理細則）第11條第1 項第
    3 款、第24條、第48 條 第1 項分別定有明文。揆諸上開處
    理細則之規定，無非在使逕行舉發之違規人（受處分人）得
    以釐清責任歸屬及得知處罰標準在限期內能自動繳納罰款。
    是受處分人自應先受舉發違反道路交通管理事件通知單之通
    知，始能知悉應到案日期，否則受處分人即無從知悉應到案
    之日期，如主管機關未經合法送達逕行裁決，其裁決程序即
    屬不適法，合先明敘。
二、異議意旨略以：異議人即受處分人甲○○至今未收過舉發單
    位所寄之違規通知單及任何違規證物，不知有何違反道路交
    通管理處罰條例之行為，原處分機關蘆洲監理站卻未經詳查
    遽認異議人所有之BGJ-409 號重型機車，於民國（下同）93
    年10月20日上午8 時4 分，行經臺北市○○路246 巷時，有
    「不依規定駛入來車道」之違規行為，經臺北市政府警察局
    交通警察大隊執勤警員逕行舉發，未依期繳納罰鍰，逕依違
    反道路交通管理事件統一裁罰基準及處理細則第43、44及61
    條規定，裁決異議人應繳納最高額罰鍰新臺幣1800元，實難
    令異議人甘服。且異議人上班地在臺北市○○路與民生東路
    之中興商業銀行，上班係經由土城市○○路、中和中正路、
    福和路、公館、新生南路至公司，而93年10月20日並非假日
    ，異議人應無可能在舉發單所載違規時地發生違規之情事，
    為此聲明異議，請求撤銷原裁決處分。
三、查道路交通管理事件，有關文書送達之程序，應依行政程序
    法之規定。次查「送達，不能依前2 條規定為之者，得將文
    書寄存送達地之地方自治或警察機關，並作送達通知書兩份
    ，1 份黏貼於應受送達人住居所、事務所、營業所或其就業
    處所門首，另1 份交由鄰居轉交或置於該送達處所信箱或其
    他適當位置，以為送達。前項情形，由郵政機關為送達者，
    得將文書寄存於送達地之郵政機關。寄存機關自收受寄存文
    書之日起，應保存3 個月。」行政程序法第74 條 定有明文
    。是寄存送達，依行政程序法第74條之規定，除須將應送達
    之文書寄存送達地之地方自治、警察機關或郵政機關外，並
    須製作送達通知書兩份，記明寄存文書之處所，1 份黏貼於
    應受送達人住居所、事務所、營業所或其就業處所門首，另
    1 份交由鄰居轉交或置於該送達處所信箱或其他適當位置，
    俾應受送達人知悉寄存之事實，前往領取，二者缺一均不能
    謂為合法之送達（參照最高法院64年台抗字第481 號民事判
    例意旨）。查本件舉發違反道路交通管理事件通知單及採證
    相片，係經原舉發單位以掛號郵務送達方式，向異議人之車
    ，惟因「招領逾期」，而遭郵務單位退回，改辦理寄存送達
    ，寄存於上開地址管轄郵局等情，有本案舉發通知單掛號郵
    寄信函及寄存送達信函信封各一件、臺北市政府警察局交通
    警察大隊94年3 月18日北市警交大三字第09431097400 號函
    一紙附卷可稽。然觀諸卷附送達證書（見本院卷第11頁反面
    ），固已載明寄存送達貼條號碼、寄存送達投郵日期，惟是
    否踐行上開製作送達通知書2 份，1 份予以黏貼，另1 份交
    由鄰居轉交或置於該送達處所信箱或其他適當位置等程序，
    未據載明，難認其已踐行上開寄存送達之程序，而為合法送
    達之認定，異議人以其未收受前揭舉發通知單為由聲明異議
    ，其異議為有理由。又異議人因未合法收受舉發單，縱違規
    事實屬實，亦無法依舉發通知單所定期限，於93年12月1 日
    前到案聽候裁決，原舉發機關未合法送達舉發單，亦與行政
    程序法中有關送達之規定有違，是舉發通知單送達過程既有
    上開可議之處，並致異議人喪失於收受上開通知單後依期限
    到案聽候裁決，可依新臺幣900 元繳納罰鍰之利益，原裁決
    處分裁罰新臺幣1800元之最高額，有欠妥之處，自應予撤銷
    。
四、雖依道路交通案件處理辦法第20條規定，交通法庭認為聲明
    異議有理由或聲明異議雖無理由而原處分不當或違法者，應
    以裁定將原處分經聲明異議之部分撤銷，並自為裁定。然此
    係指受罰主體以及行為違規之整體事實（含舉發通知單是否
    踐行合法通知程序）已屬明確無瑕者。惟本件裁罰已有如上
    疵議，基於原處分所據基本事實之舉發通知單，異議人是否
    確已收悉之前提行政程序，已堪置慮，該行政程序非屬法院
    得命為補正事項，本件原舉發機關就原舉發通知單未為合法
    之送達，即遽予裁罰，難謂適當，致異議人有失公平處遇之
    虞，造成差別行政處遇，自有未洽。從而，原處分機關逕予
    裁決，程序上即不適法，原處分應予撤銷。本件應發回原處
    分機關，由原處分機關待重新送達後，再依法裁決。
據上論斷，依道路交通案件處理辦法第 20 條，裁定如主文。
中　　華　　民　　國　　94　　年　　4 　　月　　7 　　日
                          交通法庭    法  官  王  敏  慧
以上正本證明與原本無異。
如不服本裁定，應於裁定送達後5日內向本院提出抗告狀。
                                      書記官  陳  秀  慧
中　　華　　民　　國　　94　　年　　4 　　月　　7 　　日
